臺灣桃園地方法院民事判決
111年度婚字第5號
原      告  乙○○  
被      告  甲○○  

上列當事人間請求離婚事件，本院於中華民國111年7月19日言詞
辯論終結，判決如下：
    主      文
准原告與被告離婚。
訴訟費用由被告負擔。
    事實及理由
壹、程序方面：
一、按臺灣地區人民與大陸地區人民間之民事事件，除本條例另
    有規定外，適用臺灣地區之法律；判決離婚之事由，依臺灣
    地區之法律；夫妻之一方為臺灣地區人民，一方為大陸地區
    人民者，其結婚或離婚之效力，依臺灣地區之法律，臺灣地
    區與大陸地區人民關係條例第41條第1項、第52條第2項、第
    53條分別定有明文。查本件原告為臺灣地區人民，被告為大
    陸地區人民等情，此有卷附之原告之戶籍資料可憑（見本院
    卷第4頁）。原告起訴請求判決與被告離婚，依上開法律規
    定，應適用臺灣地區之法律，合先敘明。
二、被告經合法通知未於言詞辯論期日到場，核無民事訴訟法第
    386條各款所列情形之一，依家事事件法第51條準用民事訴
    訟法第385條第1項前段規定，爰依原告之聲請，由其一造辯
    論而為判決。
貳、實體方面：
一、原告起訴主張：兩造於民國101年5月30日在大陸地區雲南省
    昆明市人民政府民政廳婚姻登記處登記結婚，雙方約定被告
    應至臺灣與原告共同生活，並以原告之住所為共同住所，嗣
    經財團法人海峽交流基金會認證後，並於102年5月14日在臺
    灣戶政事務所辦妥結婚登記，被告則於109年1月2日來臺灣
    與原告共同生活。婚後夫妻感情初尚融洽，未育有子女。詎
    被告自同年6月返回大陸地區後，即不再入境，經原告四處
    找尋，打電話予被告聯繫，均無回應。被告顯有不履行夫妻
    同居義務，且存心惡意遺棄原告，不顧家庭生計，是兩造婚
    姻關係名存實亡，客觀上難期任何人倘處於同一境況仍能維
    持婚姻之希望，已生無法維持婚姻之重大事由，為此，擇一
    請求依民法第1052條第1項第5款及同條第2項之規定訴請判
    決離婚等語。並聲明：如主文第1項所示。
二、被告未於言詞辯論期日到場，亦未提出任何書狀，作何聲明
    或陳述。
三、經查，原告主張兩造於101年5月30日在大陸地區登記結婚，
    雙方約定被告應至臺灣與原告共同生活，並以原告之住所為
    共同住所，嗣經財團法人海峽交流基金會認證後，並於102
    年5月14日在臺灣戶政事務所辦妥結婚登記，被告則於109年
    1月2日來臺灣與原告共同生活，嗣於同年6月8日出境，未再
    入境臺灣地區等情，此有原告所提之戶籍謄本、本院109年
    度桃簡字第3115號刑事簡易判決及裁定在卷可參（見本院卷
    第4頁至第8頁背面），並經本院依職權向內政部移民署調閱
    被告之入出境紀錄，另向基隆市七堵區戶政事務所調閱兩造
    之結婚登記戶籍資料（見本院卷第17頁至第24頁）核閱無訛
    ，又依內政部移民署函覆表示：被告於109年1月2日以團聚
    事由入境，並於同年1月3日申請依親居留，因婚姻真實性之
    說詞、證據不符而未通過面談，案經不予許可並廢止團聚入
    出境許可後，被告向該署申請單出證，效期至4月16日，惟
    被告未依限離境，嗣於5月25日自行至該署到案，復於6月10
    日出境，在臺逾期居留1個月又9日。但因被告符合該署於10
    9年4月1日至6月30日實施之「擴大逾期停（居）留外來人口
    自行到案專案」規定，得免除管制等語，此有該署111年1月
    14日移署資字第1110011275號函所附大陸地區人民進入臺灣
    地區旅行申請書、入出國日期紀錄存卷可佐，是原告主張之
    前開事實，自堪信為真實。
四、按有民法第1052條第1項各款以外之重大事由，難以維持婚
    姻者，夫妻之一方得請求離婚，但其事由應由夫妻之一方負
    責者，僅他方得請求離婚，民法第1052條第2項定有明文。
    次按「夫妻有民法第1052條第1項所定各款情形以外之重大
    事由，難以維持婚姻者，雙方固均得據以請求離婚，惟同條
    第2項但書既規定，難以維持婚姻之重大事由應由夫妻之一
    方負責者，僅他方得請求離婚，則於難以維持婚姻之重大事
    由，夫妻雙方均須負責時，自應比較衡量雙方之有責程度後
    ，僅責任較輕之一方，得向責任較重之他方請求離婚；如有
    責程度相同時，雙方即均得請求離婚，始符公平之旨。」（
    最高法院95年度台上字第1026號判決意旨參照）。又所謂「
    有前項（指民法第1052條第1項各款）以外之重大事由，難
    以維持婚姻者」，乃抽象的、概括的離婚事由，係民法親屬
    編於74年修正時，為因應實際需要，參酌各國立法例，導入
    破綻主義思想所增設，其目的在使夫妻請求裁判離婚之事由
    較富彈性。至於是否有難以維持婚姻而得請求離婚之重大事
    由，主要係以婚姻是否已生破綻，且達無法回復之望作為判
    斷標準，且此判斷不可由原告已喪失維持婚姻意欲之主觀面
    來加以認定，而應依客觀標準認定有無難以維持婚姻之事實
    ，該事實是否已達倘任何人處於同一境況，均將喪失維持婚
    姻希望之程度以決之。經查，依前開移民署函覆資料可知，
    被告來臺至內政部移民署進行面談，然因婚姻真實性之說詞
    、證據不符而未通過面談，案經不予許可並廢止團聚入出境
    許可登情，可知兩造認識未深即登記結婚，致對彼此認識均
    有不足，致無法通過面談，又被告於109年1月2日入境臺灣
    地區，不久即於同年1月6日與原告之母黃和華因故發生爭執
    而動手拉扯原告之母，致黃和華重心不穩倒地而受有左手瘀
    青、右手肘瘀青、頭部後方血腫等傷害，經本院刑事庭以10
    9年度桃簡字第3115號判決被告犯傷害罪，處拘役40日，得
    易科罰金，亦有原告所提出之前開判決在卷可參，足認被告
    結婚後入境臺灣地區與原告同居生活，入境5日即與原告之
    母因細故發生肢體衝突，對簿公堂，實難再培養感情，堪認
    兩造婚姻實際相處時間甚短，婚後亦無從為情感之培養，情
    愛無從所生，復被告旋於109年6月8日出境後，即未再入境
    臺灣地區，音訊全無，兩造分居迄今已逾2年，形同陌路，
    婚姻有名無實等情俱屬真實，則兩造婚姻實質上已然分居，
    彼此互不往來，彼此建立家庭之互信、互愛、互諒之基礎已
    蕩然無存，婚姻關係僅形骸而已，自有重大而不能回復之破
    綻，客觀上依兩造目前狀況，任何人於此境況均喪失維持婚
    姻意欲之程度，且應認就婚姻破綻原因可歸責於被告，原告
    主張兩造間有民法第1052條第1項以外之重大事由，已難以
    維持婚姻，即屬可採，其依同條第2項規定，請求判決離婚
    ，於法並無不合，應予准許。
五、綜上所述，原告依民法第1052條第2項規定，請求判決離婚
    ，於法並無不合，應予准許。
六、據上論結，本件原告之訴為有理由，依家事事件法第51條、
    民事訴訟法第385條第1項前段、第78條，判決如主文。
中　　華　　民　　國　　111 　年　　8 　　月　　2 　　日
                   家事法庭     法  官　羅詩蘋
以上正本係照原本作成。
如對本判決上訴，須於判決送達後20日之不變期間內，向本院提
出上訴狀。
中　　華　　民　　國　　111 　年　　8 　　月　　3 　　日
                                書記官　王小萍